【裁判字號】    98,易,564
【裁判日期】    981030
【裁判案由】    詐欺
【裁判全文】
臺灣嘉義地方法院刑事判決               98年度易字第564號
公  訴  人  臺灣嘉義地方法院檢察署檢察官
被      告  乙○○
上列被告因詐欺案件，經檢察官提起公訴（98年度偵緝字第552
號），因被告於本院準備程序中就被訴事實為有罪之陳述，經本
院合議庭裁定由受命法官獨任以簡式審判程序審理判決如下：
    主  文
乙○○共同犯詐欺取財罪，處有期徒刑壹年，減為有期徒刑陸月
，如易科罰金，以銀元參佰元即新臺幣玖佰元折算壹日。
    犯 罪 事 實
一、乙○○於民國88年9月間，係址設嘉義市○區○○路200號力
    霸房屋加盟店之負責人，魏國平（檢察官另行偵查中）為其
    業務員，乙○○於88年9月2日居中仲介魏國平出售所有坐落
    嘉義市○○段582地號土地及地上建物即門牌號碼嘉義市○
    ○路264號3樓4房屋，而一起與買受人甲○○進行買賣之商
    議時，竟與魏國平共同基於不法所有之犯意聯絡，均掩飾魏
    國平另在中華商業銀行有新臺幣（下同）140萬元之消費性
    貸款債務，並以上開房地設定抵押之事實，共同向甲○○偽
    稱之上開房地產權清楚，未設定他項權利，致買受人甲○○
    信以為真而陷於錯誤，以180萬元之代價與魏國平訂立房地
    買賣契約，並已依約繳交共計155萬元之價款。旋因遭中華
    商業銀行（嗣將權利移轉予香港商香港上海匯豐銀行）催款
    ，並聲請本院民事執行處查封拍賣上開房地，甲○○始得知
    上情。
二、案經甲○○訴請臺灣嘉義地方法院檢察署檢察官偵查起訴。
    理  由
一、本件被告乙○○所犯係死刑、無期徒刑、最輕本刑為3年以
    上有期徒刑以外之罪，亦非高等法院管轄第一審案件，且被
    告於本院準備程序中，已就被訴事實為有罪之陳述，經告知
    簡式審判程序之旨後，被告及檢察官對於本件改依簡式審判
    程序審理均表示同意，經本院合議庭依刑事訴訟法第273條
    之1第1項規定，裁定本件由受命法官獨任以簡式審判程序加
    以審理，是本件之證據調查，依刑事訴訟法第273條之2規定
    ，不受同法第159條第1項、第161條之2、第161條之3、第16
    3條之1及第164條至第170條有關證據提示、交互詰問及傳聞
    證據等相關規定之限制，合先敘明。
二、上開犯罪事實，業據被告坦承不諱（見本院卷第70頁），核
    與證人即告訴人甲○○指述情節相符（見交查卷第28頁至第
    29頁、第44頁），並有土地房屋買賣契約書、土地增值免稅
    證明書、89年度契稅繳款書、建物所有權狀、土地所有權狀
    、建物登記第二類謄本、土地登記謄本、本院90年度拍字第
    287號民事裁定等影本、香港商香港上海匯豐銀行股份有限
    公司98年4月7日（98）港匯銀（總）字第04859號函附已還
    款明細查詢各1份及被告事後允諾清償上開銀行債務而簽立
    與告訴人之收據3紙、切結書1紙、承諾書1紙等附卷可稽（
    見他卷第6頁至第16頁、交查卷第7頁至第8頁、第11頁至第
    13頁、第39頁至第42頁、第14頁至第18頁）。足認被告上開
    任意性自白與事實相符，堪予採信。本件事證明確，被告犯
    行堪以認定。
三、被告行為後，刑法業經修正公布，而於95年7月1日生效施行
    。按行為後法律有變更者，適用行為時之法律，但行為後之
    法律有利於行為人者，適用最有利於行為人之法律，現行刑
    法第2條第1項定有明文。此條係規範行為後法律變更所生新
    舊法律比較適用之準據法，是刑法第2條第1項本身雖經修正
    ，但無比較新舊法適用之問題，應一律適用裁判時之現行刑
    法第2條第1項之規定，為「從舊從輕」之比較；又新舊刑法
    關於刑之規定，雖同採從輕主義，惟比較時仍應就罪刑有關
    之共犯、未遂犯、想像競合犯、牽連犯、連續犯、結合犯，
    以及累犯加重、自首減輕暨其他法定加減原因（如身分加減
    ）與加減比例等一切情形，綜其全部之結果，而為比較，再
    適用有利於行為人之法律處斷，而不得一部割裂分別適用不
    同之新舊法（最高法院24年上字第4634號判例意旨、95年第
    8次刑事庭會議決議參照）。準此：
（一）刑法第28條原規定：「二人以上共同『實施』犯罪之行為
      者，皆為共同正犯」，新法修正為：「二人以上共同『實
      行』犯罪之行為者，皆為共同正犯」；將舊法之「實施」
      修正為「實行」。原「實施」之概念，包含陰謀、預備、
      著手及實行等階段之行為，修正後僅共同「實行」犯罪行
      為始成立共同正犯。是新法共同正犯之範圍已有限縮，排
      除陰謀犯、預備犯之共同正犯。新舊法就共同正犯之範圍
      既因此而有所變動，自屬犯罪後法律有變更，而非僅屬純
      文字修正，應有新舊法比較適用之問題，而本件被告二人
      不論依新舊法均成立共同正犯，應併同其他法律變更，綜
      據全部罪刑之結果而為比較後，整體適用法律。
（二）刑法第33條第5款有關罰金之最低數額部分，刑法分則編
      各罪所定罰金之貨幣單位原為銀元，修正前刑法第33條第
      5款規定：「罰金：（銀元）1元以上」，而銀元與新臺幣
      間之折算，依現行法規所定貨幣單位折算新臺幣條例規定
      ，以銀元1元折算新臺幣3元；修正後刑法第33條第5款則
      規定：「罰金：新臺幣1千元以上，以百元計算之」；經
      比較修正前、後之規定，修正後刑法第33條第5款所定罰
      金之最低數額，較之修正前提高，自以修正前刑法第33條
      第5款規定有利於被告。
（三）另被告行為後，刑法第41條有關易科罰金之規定，業經2
      次修正，第1次於90年1月12日公布施行，修正前之刑法第
      41條原規定：「犯最重本刑為3年以下有期徒刑以下之刑
      之罪，而受6月以下有期徒刑或拘役之宣告，因身體、教
      育、職業或家庭之關係，執行顯有困難者，得以1元以上3
      元以下折算1日，易科罰金」，而修正後之刑法第41條第1
      項則規定：「犯最重本刑為5年以下有期徒刑以下之刑之
      罪，而受6個月以下有期徒刑或拘役之宣告，因身體、教
      育、職業、家庭之關係或其他正當事由，執行顯有困難者
      ，得以1元以上3元以下折算1日，易科罰金。但確因不執
      行所宣告之刑，難收矯正之效，或難以維持法秩序者，不
      在此限」；又第2次於95年7月1日公布施行，修正後之刑
      法第41條第1項前段係規定：「犯最重本刑為5年以下有期
      徒刑以下之刑之罪，而受6個月以下有期徒刑或拘役之宣
      告者，得以新臺幣1千元、2千元或3千元折算1日，易科罰
      金」。經比較行為時法、中間法、現行刑法之規定，以中
      間法（90年1月12日修正公布施行，即95年7月1日修正前
      ）較有利於被告。
（四）綜合上述各條文修正前、後之比較，整體觀察，95年7月1
      日修正前之刑法規定較有利於被告，依刑法第2條第1項前
      段之規定，應適用95年7月1日修正前規定。
四、核被告所為，係犯刑法第339條第1項之詐欺取財罪。其與魏
    國平就上開犯行，有犯意聯絡及行為分擔，為共同正犯。爰
    審酌被告詐欺行為對告訴人產生之損害非微、尚未與告訴人
    達成和解，及其犯後坦承犯行之態度、犯罪之動機、目的、
    手段、自陳高中肄業之智識程度、已婚、育有2女、從事不
    動產仲介、經濟狀況不好等一切情狀，量處如主文所示之刑
    。
五、又按犯罪在96年4月24日以前者，除本條例另有規定外，依
    下列規定減刑：一、死刑減為無期徒刑。二、無期徒刑減為
    有期徒刑20年。三、有期徒刑、拘役或罰金，減其刑期或金
    額二分之一。中華民國九十六年罪犯減刑條例第2條第1項定
    有明文。而被告上開犯行之犯罪時間在96年4月24日以前，
    復無該條例所規定不得減刑之例外情形（本件被告於偵查中
    雖曾經通緝，然係於該條例施行後之98年7月22日始遭通緝
    ，故無該條例第5條不得減刑之情形），自合於上開條例第2
    條第1項第3款之規定，應依法減其宣告刑二分之一，併依95
    年7月1日修正前之刑法第41條第1項規定諭知易科罰金之折
    算標準。
據上論斷，應依刑事訴訟法第273條之1第1項、第299條第1項前
段，刑法第2條第1項前段、第339條第1項、95年7月1日修正前刑
法第28條、第41條第1項前段，刑法施行法第1條之1第1項、第2
項前段，中華民國九十六年罪犯減刑條例第2條第1項第3款、第7
條、第9條，修正前罰金罰鍰提高標準條例第2條，判決如主文。
本案經檢察官林俊良到庭執行職務。
中    華    民    國    98    年    10    月    30    日
                  刑事第四庭    法  官  吳育霖
以上正本證明與原本無異。
如不服本判決應於收受判決後10日內向本院提出上訴書狀，並應
敘述具體理由；其未敘述上訴理由者，應於上訴期間屆滿後20日
內向本院補提理由書（均須按他造當事人之人數附繕本）「切勿
逕送上級法院」。告訴人或被害人如對於本判決不服者，應具備
理由請求檢察官上訴，其上訴期間之計算係以檢察官收受判決正
本之日期為準。
中    華    民    國    98    年    10    月    30    日
                                書記官  林美芳
附錄本案論罪科刑法條：
中華民國刑法第339條（普通詐欺罪）
意圖為自己或第三人不法之所有，以詐術使人將本人或第三人之
物交付者，處5年以下有期徒刑、拘役或科或併科1千元以下罰金
。
以前項方法得財產上不法之利益或使第三人得之者，亦同。
前二項之未遂犯罰之。


司法院資訊處製作；財團法人民間司法改革基金會備份。
